【裁判字號】    89,上訴,994
【裁判日期】    890619
【裁判案由】    懲治走私條例等
【裁判全文】
臺灣高等法院高雄分院刑事判決                    八十九年度上訴字第九九四號
    上訴人
    即被告  乙○○
右上訴人因違反懲治走私條例案件，不服台灣高雄地方法院八十九年度訴字第六五八
號中華民國八十九年六月十九日第一審判決（起訴案號：台灣高雄地方法院檢察署八
十九年度偵字第三０二四號），提起上訴，本院判決如左：
    主  文
原判決撤銷。
乙○○幫助銷售私運管制物品進口逾公告數額之走私物品，未遂，累犯，處有期徒刑
伍月。
查扣之「大衛杜夫（DAVIDOFF CLASSIC）」伍仟包之未稅洋菸均沒收。
    事  實
一、乙○○曾於民國八十六年間因違反懲治走私條例案件（自稱其向綽號阿明之人購
    入未貼專賣憑証之走私洋煙販賣），經台灣高雄地方法院法院判處有期徒刑伍月
    ，於八十六年十一月二十七日易科罰金執行完畢。詎猶不知悔改，知其友朱雲雄
    銷售私運管制物品進口逾公告數額之走私物品營利，竟基於幫助之意思，於八十
    九年一月二十七日，將其所有之車牌號碼為ＹＺ─九八一八號廂型車借予朱雲雄
    載運未貼專賣憑證之一次私運管制物品進口前逾公告數額之菸類即「大衛杜夫
    DAVIDOFF CLASSIC）」十箱共計五千包（完稅價格合計為十一萬五千一百九十八
    元），欲銷售予他人，約定朱雲雄付予五千元之報酬，參與犯罪構成要件以外之
    行為，旋於八十九年一月二十七日下午十時許，將載同上揭走私物品之ＹＺ─九
    八一八號廂型車，停放在高雄市○○區○○路健仁醫院前，欲出售予綽號「黑仔
    」之成年男子，尚未交付時，即為警在上址查獲乙○○，並扣得前揭洋菸。
二、案經高雄縣警察局岡山分局報請臺灣高雄地方法院檢察署檢察官偵查起訴。
    理  由
一、訊據上訴人即被告乙○○對於持有上開未稅洋菸，並於右揭時地於其所有ＹＺ─
    九八一八號廂型車為警當場查獲，坦承不諱，惟否認有何販售未稅洋菸之行為，
    辯稱係由朱雲雄向其借車載運上開未稅洋菸銷售，而約定在上開時地等候欲將上
    開車輛歸還被告，並給予被告五千元之報酬。
二、經查：
（一）上揭未稅洋菸係向何人購買，價格為何，欲以何價格出售，出售對象為誰，交
      易之時地等項，據被告於警偵訊供承甚明，且證人即現場查獲之員警蕭吉良於
      台灣高雄地方法院調查及審理時證述：「據線報指出有人販賣未稅洋菸」、「
      他（指被告乙○○）在查獲現場說係要等買主綽號黑仔之人要將洋菸出售」、
      「當時只有他一人在場，我們當時監控了十多分鐘」等語（見台灣高雄地方法
      院八十九年五月三日訊問筆錄及八十九年六月七日審判筆錄）。
（二）被告要求傳訊朱雲雄，據朱雲雄到庭稱，其前曾犯走私之罪，經本院查閱朱雲
      雄之前科，並調閱其台灣高雄地方法院八十七年度易字第六０九八號判決，審
      認無異，朱雲雄復稱其向被告乙○○借用上揭車輛載運走私之洋煙，以供銷售
      ，旋於八十九年一月二十七日下午十時許，將載同上揭走私物品之ＹＺ─九八
      一八號廂型車停放在高雄市○○區○○路健仁醫院前，而被警查獲，核與被告
      所辯相符，則被告係知情幫助銷售走私物品。另被告於台灣高雄地方法院調查
      程序時供述：「我坐阿明的車子去健仁醫院，後來他們二人就先離開」等語，
      固與上開警員證述監控十多分鐘僅見被告一人之情狀有異，但其因而被獲，則
      無二致。被告於本案及本院調閱其前科案卷，販賣未貼專賣憑証之走私洋煙，
      均係供稱係向綽號阿明之人購入，朱雲雄於其台灣高雄地方法院八十七年度易
      字第六０九八號一案中，亦係供述向不詳姓名年籍綽號阿明之人購入未貼專賣
      憑証之走私洋煙，被告於本案台灣高雄地方法院判決後，則稱係朱雲雄其人，
      益徵其二人所謂阿明之人無非係故不供出其真實姓名，其警訊所謂向阿明購入
      ，即非可取。朱雲雄於八十九年十月二十四日本院訊問時稱係欲銷售予阿忠仔
      ，問其來源，又謂係向阿忠買的，顯然矛盾，同如上所述，均泛稱不詳姓名之
      綽號之人，同出一轍。朱雲雄於本院辯論期日又否認前述供述各情，無非卸責
      之詞。
（三）本次查獲之未稅洋菸，為大衛杜夫（DAVIDOFF CLASSIC）牌十箱共計五千包，
      其完稅價格總計為十一萬五千一百九十八元，此有查獲違反臺灣省內菸酒專賣
      暫行條例案件扣押物品表及財政部高雄關稅局八十九年四月十日關緝字第八九
      ０六０三一五號函各乙紙在卷可稽，顯已超過公告數額十萬元至明。又查一般
      私運進口之洋煙，貨主惟恐為警方查獲後，查扣之洋煙將有被依法沒入，貨主
      將有賠本之虞，故私運進口後，即將洋煙分散藏放，本件扣案之洋煙多達五千
      包，查緝時完稅價格高達十一萬五千一百九十八元，顯係私梟尚未分散，而為
      一次私運進口之走私物品無訛。是本案事證已臻明確，被告犯行洵堪認定，應
      予依法論科。
三、核被告幫助銷售價格逾行政院公告數額十萬元之管制進口物品之洋菸，已著手但
    尚未售出，所為係犯懲治走私條例第三條第三、一項之銷售走私物品未遂罪及臺
    灣省煙酒專賣暫行條例第三十七條第五款之罪。其已著手於銷售行為而尚未售出
    即為警於前揭地點查獲，應係未遂，公訴人認係銷售既遂，應係誤會；應依刑法
    第二十六條前段規定減輕其刑。被告所犯上開二罪係一行為所犯，為想像競合犯
    ，應從一重之前者處斷；被告係將汽車出借予他人，運送走私物品以銷售之，為
    參與犯罪構成要件以外之行為，係幫助犯，應依刑法第三十條之規定減輕其刑，
    公訴人認係觸犯懲治走私條例第三條第二項之常業銷售走私物品罪一節，按常業
    犯者，係指行為人賴此維生或以此為主要維生之生活依靠者而言，是被告所職司
    者係任職於彩城餐廳之外場組長，有被告當庭提出之員工職務證明書可按，且查
    無其他證據認被告有何其他銷售之犯行足認有恃以維生之意，核與公訴人所認之
    常業犯者迥異。起訴法條，容或誤會，應予變更。末查被告曾於八十六年間因違
    反懲治走私條例案件，經台灣高雄地方法院判處有期徒刑五月，於八十六年十一
    月二十七日易科罰金執行完畢，此有台灣高雄地方法院檢察署刑案資料查註表及
    台灣高雄地方法院被告全國前案記錄表附卷可稽，其於有期徒刑執行完畢後五年
    以內再犯本件有期徒刑以上之罪，為累犯，應依法加重其刑，因有刑之加重減輕
    事由，依刑法第七十一條第一項、第二項規定先加後減之，其減輕部分並先依較
    少之數減輕之。
四、原審為科刑之判決，固非無見，惟本件被告係幫助犯，原審見不及此，逕依主犯
    判之，即有可議，被告上訴執此指摘原判決不當，非無理由，應由本院撤銷改判
    ，爰審酌被告係累犯，犯罪之動機、目的及幫助銷售走私物品之犯行，犯罪後態
    度等一切情狀，量處如主文所示之刑（原審依主犯論罪科刑，本院依從犯論罪科
    刑，自應量處較原審為輕之刑）。又按台灣省內菸酒專賣暫行條例規定經查獲之
    菸酒及菸酒之商標包裝紙，沒收之，同條例第四十條第一款、第四款規定甚明，
    此項特別規定，採義務沒收主義，故凡查獲之未貼專賣憑證之菸酒，均應連同其
    商標包裝紙一併宣告沒收，方屬適法（最高法院八十八年度台上字第六二四０號
    判決發回意旨參照）。是本件扣押之附表所示大衛杜夫牌（DAVIDOFF CLASSIC）
    未稅菸類五千包及其商標包裝紙，應依台灣省內菸酒專賣暫行條例第四十條第一
    款、第四款規定，宣告沒收。
五、朱雲雄部分，應另移送檢察官偵辦，附此敘明。
據上論斷，應依刑事訴訟法第三百六十九條第一項前段、第三百六十四條、第二百九
十九條第一項前段、第三百條，懲治走私條例第三條第三、一項、第十一條、臺灣省
內煙酒專賣暫行條例第三十七條第五款、第四十條第一款、第四款，刑法第十一條前
段、第二十六條前段、第三十條、第五十五條、第四十七條，罰金罰鍰提高標準條例
第一條前段，判決如主文。
本案經檢察官劉翼謀到庭執行職務。
中    華    民    國     八十九     年      十一      月      十四      日
                              臺灣高等法院高雄分院刑事第四庭
                                  審判長法官  莊  鎮
                                        法官  陳吉雄
                                        法官  陳啟造
右甲本證明與原本無異。
如不服本判決，應於判決送達後十日內向本院提出上訴狀，其未述理由者並應於提
出上訴狀後十日內向本院補提理由書（應附繕本)。
                                      書記官  劉金萍
中    華    民    國     八十九     年      十一      月      十六      日
附錄：
本件論罪科刑法條：
懲治走私條例第三條第一項、第三項
運送、銷售或藏匿前條第一項之走私物品者，處五年以下有期徒刑、拘役或科或併科
新臺幣九萬元以下罰金。
第一項之未遂犯罰之。
                                                                     Ａ


司法院資訊處製作；財團法人民間司法改革基金會備份。
